臺灣板橋地方法院刑事判決　　　　　　　　　　　九十三年度交簡上字第一一三號
　　上　訴　人　臺灣板橋地方法院檢察署檢察官
　　被　　　告　甲○○
右列上訴人因過失傷害案件，不服中華民國九十三年八月三十一日本院九十三年度交
簡字第四二五號第一審刑事簡易判決（聲請處刑案號：九十三年度調偵字第一二三號
）提起上訴，本院管轄第二審之合議庭判決如左︰
    主  文
上訴駁回。
甲○○緩刑年。
    事  實
一、甲○○於民國九十一年一月六日上午十時四十三分許，駕駛車牌號碼ＰＬ｜○九
    三九號自用小客車，搭載友人林宏昆、林韻芳沿臺北縣板橋市○○路（防汛道路
    ）由板橋市往樹林市方向行駛，行經臺北縣板橋市○○路一段三十八巷二○○弄
    臨八十九號前（防汛道路五公里四百公尺處）時，應注意在劃有分向限制線之路
    段，不得駛入來車之車道內，而依當時天候晴、日間自然光線、路面狀態乾燥無
    缺陷、無障礙物、視距良好等情形，並無不能注意之情事，竟疏未注意貿然跨越
    雙黃線左轉駛入對向車道，適乙○○騎乘之車號ＢＶＺ｜六八二號重型機車由對
    向車道行至該處前，亦疏未注意車前狀況，並隨時採取必要之安全措施，遂因煞
    車閃避不及，致其所騎乘之前開機車右偏擦撞路旁之水泥護欄後，乙○○人、車
    倒地往前滑行後再撞擊甲○○所駕駛之上開自用小客車右側後方車門處，乙○○
    因而受有肝臟複雜性破裂、頭皮撕裂傷、左臂挫傷、門齒斷裂等傷害，經送往亞
    東紀念醫院接受手術切除肝臟右葉及膽囊，遺有永久性功能障礙之重傷害。甲○
    ○於肇事後隨即打電話報警處理，並對乙○○採取必要之救護措施，嗣臺北縣政
    府警察局板橋分局大觀派出所員警前往現場處理時，甲○○即向據報前來之員警
    自首上開事實並接受裁判。
二、案經被害人乙○○訴由臺北縣政府警察局板橋分局報請臺灣板橋地方法院檢察署
    檢察官偵查後聲請簡易判決處刑。
    理  由
一、訊據被告甲○○坦承前開犯行不諱，核與告訴人乙○○之指訴、證人即該自用小
    客車內之乘客林宏昆、林韻芳證述之情節大致相符，並有臺北縣政府警察局板橋
    分局大觀派出所道路交通事故調查報告表（含事故現場圖）一份、車禍現場暨雙
    方車損照片三十幀及亞東紀念醫院九十一年一月十八日診斷證明書一紙在卷可稽
    。而按汽車在雙向二車道行駛時，在劃有分向限制線之路段，不得駛入來車之車
    道內，道路交通安全規則第九十七條第二款定有明文。被告駕車自應注意上述道
    路交通安全規定，而依當時天侯晴、日間自然光線、路面狀況乾燥無缺陷、無障
    礙物、視距良好等情形，並無不能注意之情事，竟疏未注意，於劃有分向限制線
    之路段違規左轉，以致告訴人機車無法繼續直行而發生右閃不當因而肇事，致告
    訴人受有前揭傷害，被告確有過失，至為灼然。又按機器腳踏車行駛時，駕駛人
    應注意車前狀況，並隨時採取必要之安全措施，上開規則第九十四條第三項亦有
    規定，告訴人騎乘機車行經肇事地點，疏未充分注意車前狀況，並隨時採取必要
    之安全措施，致遇被告違規駛入其車道之突發狀況，發生閃避不當而擦撞路旁之
    水泥護欄後再滑行撞上被告所駕駛之前開自用小客車，其就本件車禍之發生亦與
    有過失，然此並不影響被告過失責任之認定。且本件事故經送請臺灣省車輛行車
    事故覆議鑑定委員會鑑定結果，亦認為被告甲○○駕駛自小客車，在劃有分向限
    制線路違規左轉，及告訴人駕車行經該處未充分注意車前狀況，同為肇事原因，
    有該委員會九十二年十二月二十五日府覆議字第九二一一二六五號函文暨所附之
    覆議意見書一份在卷可佐，益徵被告對於本件車禍之發生確有過失。又告訴人發
    生本件車禍後，經送往亞東紀念醫院接受手術後，業已切除肝臟右葉及膽囊，形
    成無法回復之功能障礙，而肝膽為人體消化系統之重要器官，並關係人體新陳代
    謝之作用，告訴人切除肝臟右葉及膽囊後，於目前醫學上無法回復或移植，造成
    永久性功能障礙，此有亞東紀念醫院九十三年七月二十二日亞歷字第○九三六四
    一○三二○號函暨隨函檢附之乙○○病歷影本等資料附卷足憑，則告訴人肝臟右
    葉及膽囊既遭切除，於目前醫學上已無法回復或移植，對人之身體健康自屬重大
    傷害，且達不能治療之程度，應已達於身體或健康有重大不治或難治之重傷害，
    且告訴人所受重傷害之結果，與被告前開過失行為間，有相當因果關係。綜上事
    證明確，被告犯行堪以認定，應依法論處。
二、按肝膽為人體消化系統之重要器官並有新陳代謝之作用，告訴人因本件車禍而切
    除肝臟右葉及膽囊，於目前醫學上無法回復或移植，遺有永久性功能障礙，對人
    之身體健康自屬已達於重大不治或難治之重傷害，核與刑法第十條第四項第六款
    所稱重傷之情形相符，是核被告甲○○所為，係犯刑法第二百八十四條第一項後
    段之過失傷害人致重傷罪。被告於本件車禍肇事後，即自行去電報警處理，並對
    告訴人採取必要之救護措施，後於員警到場處理時，向據報前來之員警自首前開
    犯行並接受裁判，有臺北縣警察局板橋分局偵辦交通事故案件「涉嫌人是否自首
    」調查表及被告所提出之行動電話門號0000000000號通話明細各一份
    在卷足憑，合依自首之例減輕其刑。原審審酌被告並無前科，素行尚稱良好，兼
    衡被告之生活狀況、智識程度及此次犯罪之過失程度，告訴人亦與有過失，被告
    犯後已賠償告訴人共計新臺幣（下同）八萬二千五百六十二元等情狀，量處有期
    徒刑四月，並依刑法第四十一條第一項前段、罰金罰鍰提高標準條例第一條前段
    ，諭知如易科罰金以三百元折算一日之標準，其認事用法均無違誤，量刑亦稱妥
    適，告訴人請求檢察官提起本件上訴，恣指原審量刑過輕，非有理由，應予駁回
    。惟查：被告未曾受有期徒刑以上刑之宣告，有臺灣高等法院被告全國前案紀錄
    表在卷為據，其於本件犯罪後，已與告訴人調解成立，又另行支付三十二萬元予
    告訴人，以補償所受損害，此據告訴人詳陳在卷，並表示不願追究（見本院九十
    三年十二月二十三日審判筆錄），顯見被告歷此教訓，已知悔悟而無再犯之虞，
    本院因認其所受宣告之刑，以暫不執行為適當，爰併予緩刑三年之宣告，以啟自
    新。
據上論斷，應依刑事訴訟法第四百五十五條之一第一項、第三項、第三百六十八條，
刑法第七十四條第一款，判決如主文。
本案經檢察官徐名駒到庭執行職務。
中　　　華　　　民　　　國　　九十三　　年　　 十二 　　月　　三十一　　日
                                  臺灣板橋地方法院刑事第十四庭
                                      審判長法　官    陳財旺
                                            法  官    林淑婷
                                            法  官    林漢強
右正本證明與原本無異。
不得上訴。
                                            書記官    黃大千
中　　　華　　　民　　　國　　九十三　　年　　 十二 　　月　　三十一　　日
